臺灣臺中地方法院刑事判決
109年度訴字第1893號
公  訴  人  臺灣臺中地方檢察署檢察官
被      告  郭崑益


            郭俊廷


上列被告因詐欺案件，經檢察官提起公訴（109年度偵字第7356
、9099號），因被告於準備程序中就被訴事實為有罪之陳述，本
院合議庭裁定由受命法官獨任進行簡式審判程序，判決如下：
    主          文
郭崑益、郭俊廷三人以上共同犯詐欺取財罪，均處有期徒刑陸月
；又三人以上共同犯詐欺取財罪，均處有期徒刑陸月。均應執行
有期徒刑柒月。
    犯罪事實及理由
一、犯罪事實：
　㈠郭崑益、郭俊廷（2人所涉參與犯罪組織犯行、郭崑益所涉招
    募他人加入犯罪組織犯行，業經臺灣新北地方法院以109年
    度訴字第1231號判決判處罪刑）均明知金融帳戶與個人財產
    信用密切相關，脫離金融帳戶名義人持有之存摺、金融卡及
    密碼等帳戶資料，可能遭用於實施詐欺取財犯行。郭崑益仍
    於民國109年2月間，在郭俊廷向其詢問有無工作之際，向郭
    俊廷表示有某姓名、年籍均不詳、綽號「阿丁」之成年男性
    友人，正在徵人代收裝有金融帳戶之包裹再行轉寄，郭俊廷
    表達有意從事該工作後，郭崑益、郭俊廷、「阿丁」即共同
    意圖為自己不法之所有，基於縱包裹內金融帳戶資料日後遭
    用於實施詐欺取財犯行，仍不違背其等本意之三人以上共同
    詐欺取財之犯意聯絡，由郭崑益將「阿丁」郵寄之工作用行
    動電話1支交與郭俊廷，郭俊廷即依該行動電話內既有之通
    訊軟體「WeChat」群組「中部快遞＄＄」內暱稱「浪子燕青」
    之指示，於109年2月18日下午3時5分許，至址設臺中市○區○
    ○路000號之「7-11便利商店」領取內有如附表一所示金融帳
    戶之包裹（陳品心所涉幫助詐欺取財犯行業經判處罪刑確定
    ），再至址設臺中市○○區○○○道0段000號之「空軍一號客運
    朝馬站」將包裹寄至「浪子燕青」指定地點，由「浪子燕青
    」所屬犯罪組織成員領取。
　㈡郭崑益、郭俊廷再承前加重詐欺取財犯意，與「阿丁」、「
    浪子燕青」及其等所屬詐欺犯罪組織成員共同意圖為自己不
    法之所有，基於三人以上共同詐欺取財之犯意聯絡，分由犯
    罪組織不詳成員，對附表二「告訴人」欄所示之人，施用如
    附表二「受詐欺過程」欄所示詐術，使各被害人信以為真而
    陷於錯誤，依詐欺犯罪組織成員指示，於附表二「交付財物
    之時間」欄所示時間，以操作ATM、網路銀行方式，將附表
    二「匯款金額」欄所示金錢匯至附表二「受款帳戶」欄所示
    帳戶，再由其餘犯罪組織成員將之提領一空。
二、證據：
　㈠被告郭崑益、郭俊廷於準備程序、審理時之自白。
　㈡證人即告訴人林一秀、徐瑀於警詢之證述；證人陳品心於警
    詢、偵訊之證述。
　㈢如附表一編號1所示金融帳戶開戶暨基本資料異動申請書、客
    戶序時往來明細查詢；如附表一編號2所示金融帳戶存摺存
    款客戶歷史交易明細表；陳品心與「張經理」之LINE對話紀
    錄；監視器畫面翻拍照片6張。
三、論罪科刑：
  ㈠核被告郭崑益、郭俊廷所為，均係犯刑法第339條之4第1項第
    2款之三人以上共同詐欺取財罪。
  ㈡被告郭崑益、郭俊廷與「阿丁」、「浪子燕青」及其等所屬
    犯罪組織成員間，各自分工實施「犯罪事實」欄所述流程之
    部分行為，相互利用以遂行本案犯行，就本案犯行具犯意聯
    絡及行為分擔，均應論以共同正犯。
  ㈢被告郭崑益、郭俊廷所為如附表二所示2次加重詐欺取財犯行
    ，犯意各別，行為互殊，應予分論併罰。
  ㈣按刑法第59條之減輕其刑，係裁判上之減輕，必以犯罪之情
    狀可憫恕，認為宣告法定最低度之刑猶嫌過重者，始有其適
    用。另按刑之量定，為求個案裁判之妥當性，法律固賦予法
    院裁量權，但此項裁量權之行使，除應依刑法第57條規定，
    審酌行為人及其行為等一切情狀，為整體之評價，並應顧及
    比例原則與平等原則，使罪刑均衡，輕重得宜，以契合社會
    之法律感情。本案被告郭崑益、郭俊廷所犯刑法第339條之4
    第1項第2款之三人以上共同詐欺取財罪，法定刑為「1年以
    上7年以下有期徒刑，得併科100萬元以下罰金」，刑度非輕
    ，而三人以上共同詐欺取財之人，原因動機不一，犯罪情節
    未必相同，故此類犯行之法定最低本刑均屬一致，難謂盡符
    事理之平。據此，被告郭崑益、郭俊廷為本案犯行前，未曾
    因故意犯罪經法院判處有期徒刑以上之刑，有其等臺灣高等
    法院被告前案紀錄表各1份在卷可參，堪認素行尚可，而被
    告郭俊廷自陳誤信被告郭崑益所稱包裹內物品係因疫情無法
    自大陸地區返臺之臺灣人之金融帳戶，方答應領取包裹，
　　並非明知包裹內物品將用於詐欺取財等語（見本院卷第107
    至108頁），可見被告郭俊廷、郭崑益係因輕信「阿丁」，
    未及深慮致有本案犯行，惡性非重；又被告郭崑益、郭俊廷
    負責領取裝有如附表一所示金融帳戶之包裹再轉寄他人，所
    實施行為並非詐欺取財過程核心事項，犯罪情節較輕；再者
    被告郭崑益、郭俊廷犯後已與告訴人林一秀、徐瑀達成調解
    ，全額賠償告訴人損失，有本院調解結果報告書、調解程序
    筆錄各1份在卷可稽（見本院卷第153至156頁），足認被告
    郭崑益、郭俊廷盡力彌補其等行為造成之損害。綜此，本院
    認倘就被告郭崑益、郭俊廷本案加重詐欺取財犯行科以法定
    最低度刑1年，實有情輕法重之嫌，客觀上足以引起社會一
    般人之同情，爰依刑法第59條規定，就被告郭崑益、郭俊廷
    所犯2次加重詐欺取財犯行均酌減其刑。
  ㈤爰審酌被告郭崑益、郭俊廷均正值青壯，卻未能循正途賺取
    錢財供己花用，因貪圖優厚報酬，未及深思即與「浪子燕青
    」、 其餘犯罪組織成員共犯本案犯行，實值非難，惟慮及
    被告郭崑益所為係將領取包裹工作介紹與被告郭俊廷、被告
    郭俊廷則係依「浪子燕青」指示領取包裹後轉寄他人，於犯
    行實施過程中非居於核心地位，犯罪情節尚非甚重，且於準
    備程序、審理時終能坦承犯行，亦與告訴人均達成調解，彌
    補其行為造成之損害，可認犯後態度良好等一切情狀，分別
    量處如主文所示之刑，並各定其等應執行之刑。
四、沒收：
  ㈠被告郭俊廷每領取1件包裹可得報酬新臺幣（下同）300元一
    節，業據被告郭俊廷於警詢、偵查時自承無訛（見偵7356卷
    第17頁、第178頁），而被告郭俊廷已與告訴人林一秀、徐
    瑀成立調解，依約分別給付40,479元、49,994元與告訴人林
    一秀、徐瑀，已如前述，如此被告郭俊廷賠償告訴人之金額
    ，已超出其實際犯罪所得，故認被告之犯罪所得，業已合法
    發還告訴人，而無庸宣告沒收或追徵。
五、應適用之法律：
  ㈠刑事訴訟法第273條之1第1項、第299條第1項前段、第310條
    之2、第454條第1項。
  ㈡刑法第28條、第339條之4第1項第3款、第59條、第51條第5款
    。
  ㈢刑法施行法第1條之1第1項。
六、如不服本件判決，應自收受送達之日起20日內，繕具理由向
    本院提起上訴。
本案經檢察官柯學航提起公訴，檢察官宋恭良到庭執行職務
中　　華　　民　　國　　110 　年　　10　　月　　15 　日
                  刑事第二十庭  法  官  江宗祐
以上正本證明與原本無異。
告訴人或被害人如不服判決，應備理由具狀向檢察官請求上訴，
上訴期間之計算，以檢察官收受判決正本之日起算。
                                書記官  魏愛玲
中　　華　　民　　國　　110 　年　　10　　月　　15　　日
附錄所犯法條：
刑法第339條之4第1項第2款：
犯第339條詐欺罪而有下列情形之一者，處1年以上7年以下有期
徒刑，得併科1百萬元以下罰金：
二、三人以上共同犯之。 
附表一：
編號 戶名 帳號 開戶行 1 陳品心 000000000000 土地銀行 2 陳品心 00000000000 第一銀行 
附表二：
編號 告訴人 受詐欺過程 交付財物之時間 匯款金額（新臺幣） 受款帳戶 1 林一秀 109年2月18日晚間7時54分，分別冒稱係「A.J生活百貨」、「華南銀行」員工，撥打電話聯絡林一秀詐稱：購物設定疏失，將被連續扣款，須操作ATM取消設定等語，以此方式施用詐術，使林一秀信以為真而陷於錯誤，於右列時間在址設新北市○○區○○路0段00號之「合作金庫商銀」依指示匯款至指定帳戶。 109年2月18日晚間 9時59分  29,985元 如附表一編號2所示帳戶    109年2月18日晚間10時5分 29,988元 如附表一編號2所示帳戶    109年2月18日晚間10時18分 20,985元 如附表一編號1所示帳戶 2 徐瑀 109年2月18日晚間8時10分，分別冒稱係「A.J生活百貨」、「永豐銀行」員工，撥打電話聯絡徐瑀詐稱：購物設定疏失，將被連續扣款，須取消設定等語，以此方式施用詐術，使徐瑀信以為真而陷於錯誤，於右列時間操作網路銀行依指示匯款至指定帳戶。 109年2月18日晚間 8時48分 99,988元 如附表一編號1所示帳戶